臺灣新竹地方法院民事裁定  
110年度消債清字第31號
聲  請  人  
即債務人    白馷甯  

代  理  人  陳俊成律師
相  對  人  
即債權人    國泰世華商業銀行股份有限公司

法定代理人  郭明鑑  
代  理  人  張秀珍  
相  對  人  
即債權人    台新國際商業銀行股份有限公司


法定代理人  吳東亮  

相  對  人  
即債權人    台北富邦商業銀行股份有限公司


法定代理人  程耀輝  


            林曉瑩  
上列當事人聲請消費者債務清理清算事件，本院裁定如下：
　　主　文
債務人白馷甯自中華民國一一○年十月五日上午十一時起開始清
算程序。
命司法事務官進行本件清算程序。
　　理　由
一、按債務人不能清償債務或有不能清償之虞者，得依本條例所
    定更生或清算程序，清理其債務；債務人對於金融機構負債
    務者，在聲請更生或清算前，應向最大債權金融機構請求協
    商債務清償方案，或向其住、居所地之法院或鄉、鎮、市、
    區調解委員會聲請債務清理之調解。協商或調解成立者，債
    務人不得聲請更生或清算。但因不可歸責於己之事由，致履
    行有困難者，不在此限；本條例施行前，債務人依金融主管
    機關協調成立之中華民國銀行公會會員，辦理消費金融案件
    無擔保債務協商機制與金融機構成立之協商，準用前2項之
    規定。消費者債務清理條例（下稱：消債條例）第3條、第1
    51條第1項、第7項、第9項分別定有明文。所謂「不可歸責
    於己之事由」，係指金融機構所定之協商條件過苛，致債務
    人於清償協商金額後，即無法維持其基本生活，或債務人於
    履行協商條件期間，因非自願性失業、工作能力減損、減薪
    或其他非於協商成立時所能預期之事由，而致收入減少，或
    因扶養人數增加、債務人或其家人傷病或其他非於協商成立
    時所能預期之事由，而致支出增加等情事。又法院開始清算
    程序之裁定，應載明其年、月、日、時，並即時發生效力；
    法院裁定開始更生或清算程序後，得命司法事務官進行更生
    或清算程序，必要時得選任律師、會計師或其他適當之自然
    人或法人一人為監督人或管理人，消債條例第83條第1項、
    第16條第1項亦有明文。
二、聲請意旨略以：
    聲請人前因有不能清償債務之情事，而積欠債務總額新臺幣
    （下同）共498,432元，聲請人前曾參與銀行公會債務協商
    而毀諾。聲請人復於本院向債權人聲請債務前置調解，聲請
    人表示無能力負擔清償方案，以致前置調解不成立（本院11
    0年度司消債調字第135號），為此，爰依消債條例請求裁定
    准許清算等語。
三、經查：
㈠、本條例所稱消費者，指5年內未從事營業活動或從事小規模營
    業活動之自然人；前項小規模營業指營業額平均每月20萬元
    以下者；債務人為公司或其他營利法人之負責人，無論是否
    受有薪資，均視為自己從事營業活動，其營業額依該公司或
    其他營利法人之營業額定之，消債條例第2條第1、2項及消
    費者債務清理條例施行細則第3條第2項分別定有明文。經查
    ，聲請人曾任吉米髮型屋之負責人，聲請人陳稱於109年9月
    歇業，每月收入未超過20萬元，業據其提出財產及收入狀況
    說明書，並有財政部北區國稅局新竹分局110年8月16日北區
    國稅新竹銷字第1102218959號函附營業稅申報資料在卷可參
    （本院卷第19、77-83頁），堪認聲請人聲請清算前5年內未
    從事每月平均營業額20萬元以上之營業活動，自屬消債條例
    第2條所稱之消費者，得依消債條例聲請清算，合先敘明。
㈡、聲請人主張積欠債務總額498,432元，於提出本件清算程序之
    聲請前，曾與新竹國際商業銀行成立前置協商，每月還款18
    ,380元，惟繳納27期未再繳付而毀諾，有國泰銀行之陳報狀
    附卷可佐（本院卷第99-113頁）。從而，聲請人既曾與銀行
    成立前置協商成立而後毀諾，其聲請清算程序，本院自應審
    究聲請人是否符合「不可歸責於己之事由致履行有困難」之
    要件，並綜合聲請人目前全部收支及財產狀況，評估是否已
    不能維持符合人性尊嚴之最基本生活條件，而有「不能清償
    或不能清償之虞」等情。
㈢、聲請人於95年間未投保勞工保險，協商成立前最後一次之勞
    保投保薪資為11,400元，有本院依職權調查之勞工保險被保
    險人投保查詢資料在卷可稽（本院卷第42頁）(108年所得總
    額125,044元，109年所得總額58,431元，有稅務電子閘門財
    產所得調件明細表附卷足憑)，如以此作為計算聲請人95年
    之收入，依行政院衛生福利部公告之歷年最低生活一覽表（
    95年為9,210元），扣除聲請人每月必要生活費用9,210元後
    ，僅餘2,190元（計算式：11,400－9,210＝2,190元），確實
    不足清償協商應還款金額，足認聲請人係因不可歸責於己之
    事由致履行顯有重大困難而毀諾。
㈣、關於聲請人之財產收入及支出部分：聲請人名下除西元2005
    出廠之機車1輛外，別無其他財產，此有聲請人之陳報狀、
    本院依職權調查聲請人之稅務電子閘門財產所得調件明細表
    、法務部—高額壽險資訊連結作業表在卷為證（本院卷第37-
    40、52、68頁）。聲請人陳稱因照顧中風之配偶而無法工作
    ，之前開立工作室擔任髮型設計師，現在已經結束營業，配
    偶領有每月5,000元之殘障補助，有2個小孩，長子30歲，每
    個月會給聲請人25,000元，每個月繳房租15,000元，剩下的
    錢做為生活費，有聲請人之陳報狀及陳述在卷可稽（本院卷
    第49、163頁）。又聲請人主張其每月必要生活支出為房租7
    ,413元、水費232元、電費1,150元、瓦斯費477元、膳食費5
    ,000元、醫藥費1,863元、電話費1,122元、交通費500元，
    總計：17,757元。然查，就聲請人所主張每月生活必要支出
    ，仍不得高於行政院衛生福利部公告110年度每人每月必要
    生活費用15,946元（110年度每月生活所必需〈必要生活費用
    〉數額一覽表，本院卷第169頁），則本件聲請人每月生活必
    要支出應為15,946元，洵堪認定。
㈤、綜上，聲請人主張其無法清償債務等語，以聲請人現無收入
    ，扣除每月必要生活支出15,946元觀之，業已入不敷出。
　　國泰世華商業銀行股份有限公司陳報聲請人至110年8月17日
    積欠信用卡債權合計452,529元，同意協議分期還款債權金
    額450,000元，每月清償7,500元，一次結清優惠金額為340,
    000元。然而聲請人積欠之本金為150,551元，95年間成立債
    務協商，每月還款18,380元，繳款27期，有國泰世華商業銀
    行股份有限公司陳報(本院卷第第97-114頁)，聲請人因不可
    歸責於己之事由致履行顯有重大困難而毀諾，已如前述，聲
    請人陳稱其配偶為殘障七級，需要復健2至4年，且復建完成
    後仍無法工作，有其提出配偶之身心障礙證明可佐（本院卷
    第17頁）。聲請人主張須照顧中風之配偶而無收入，家中費
    用仰賴長子負擔等情，應為可採。又聲請人之長子因車禍造
    成右側手腕受傷，最近一次門診時間為110年8月5日，右手
    腕在施力負重時仍會疼痛，右手腕仍不宜負重及過度激烈活
    動，有國軍桃園總醫院新竹分院110年8月25日桃竹醫行字第
    1100001781號函附卷足憑（本院卷第117頁），堪認聲請人
    於照顧其配偶之期間，確實難尋穩定收入之工作，且該狀況
    於數年內難有改善可能，更遑論聲請人現積欠之債務，其利
    息部分仍持續增加中，聲請人顯有不能清償債務之情事存在
    。本件聲請人聲請清算於法有據，應依前揭規定，開始清算
    程序。並命司法事務官進行本件清算程序。
四、爰裁定如主文所示。
中　　華　　民　　國　　110 　年　　10　　月　　5 　　日
　　　　　　　　　民事第二庭　　法　官　林麗玉
以上正本係照原本作成。
本件不得抗告。
中　　華　　民　　國　　110 　年　　10　　月　　5 　　日
                                書記官　郭春慧